【裁判字號】    97,交聲,1718
【裁判日期】    970731
【裁判案由】    違反道路交通管理處罰條例聲明異議
【裁判全文】
臺灣臺北地方法院交通事件裁定        97年度交聲字第1718號
原處分機關  臺北市交通事件裁決所
異議人即
受處分人    甲○○
上列異議人即受處分人因違反道路交通管理處罰條例案件，對臺
北市交通事件裁決所民國97年7 月3 日北市裁罰字第裁22-A0000
0000號裁決書聲明異議（原舉發案號：臺北市政府警察局舉發違
反道路交通管理事件通知單，北市警交大字第A00000000 號），
本院裁定如下：
    主  文
異議駁回。
    理  由
一、按汽車駕駛人，行經有燈光號誌管制之交岔路口闖紅燈者，
    處新臺幣（下同）1800元以上5400元以下罰鍰，道路交通管
    理處罰條例第53條第1 項定有明文。又按「汽車駕駛人之行
    為有下列情形之一，當場不能或不宜攔截製單舉發者，得逕
    行舉發：一闖紅燈或平交道。二搶越行人穿越道。三在道路
    收費停車處所停車，不依規定繳費。四不服指揮稽查而逃逸
    ，或聞消防車、救護車、警備車、工程救險車之警號不立即
    避讓。五違規停車或搶越行人穿越道，經各級學校交通服務
    隊現場導護人員簽證檢舉。六行經設有收費站、地磅之道路
    ，不依規定停車繳費或過磅。七經以科學儀器取得證據資料
    證明其行為違規。前項第七款之科學儀器應採固定式，並定
    期於網站公布其設置地點」，道路交通管理處罰條例第7 條
    之2 第1 、2 項前段定有明文。
二、本件異議人即受處分人甲○○於民國97年3 月6 日中午12時
    20分許，駕駛車號L5-9026 號自小客車，行經臺北市○○○
    路與建國北路口之設有燈光號誌管制交岔路口時，該路口號
    誌已轉換為紅燈，竟超越停止線，闖紅燈繼續往前行駛，經
    臺北市政府警察局於該路口設置之固定式微電腦闖紅燈及自
    動測速照相設備攝得，依道路交通管理處罰條例第53條第1
    項規定，掣發北市警交大字第A00000000 號臺北市政府警察
    局舉發違反道路交通管理事件通知單，指定應於97年4 月23
    日前到案自行繳納罰鍰。嗣異議人不服，於97年4 月30日提
    出申訴，原處分機關仍於97年7 月3 日依道路交通管理處罰
    條例第53條第1 項、第63條第1 項第3 款之規定，以北市裁
    罰字第裁22- A00000000 號裁決書裁處異議人罰鍰2700元，
    並記違規點數3 點，異議人收受該裁決書，並於同日聲明異
    議，有上開舉發通知單、裁決書附卷可稽。
三、聲明異議意旨略以：異議人駕車行經違規地點時，剛好綠燈
    轉為黃燈，所以才煞車壓到斑馬線，舉發照片所拍攝到異議
    人所駕駛之違規車輛，車頭與車身都未左轉，舉發機關全憑
    臆測即陷民於罪，請舉證證明異議人確有車頭左轉之事實云
    云。經查：
（一）本件異議人之駕駛人確有於97年3 月6 日12時20分許，駕
      駛車號L5-9026 號自小客車，行經臺北市○○○路與建國
      北路口之設有燈光號誌管制交岔路口，此為異議人所不否
      認，並有於該交岔路口設置照相設備攝得之舉發照片2 張
      附卷可稽，堪予認定。
（二）原舉發通知單之違規事實欄雖將違規事實載為「紅燈左轉
      」，惟業據臺北市交通事件裁決所於民國97年7 月3 日北
      市裁罰字第裁22-A00000000號裁決書中更正舉發違規事實
      為「駕車行經有燈光號誌管制之交岔路口闖紅燈」，且原
      舉發通知單所憑之舉發違反法條並未有誤，是原舉發通知
      單縱有誤載，仍無礙於異議人違規事實之成立。
（三）再按行車管制號誌之圓形紅燈燈號顯示之意義為「車輛面
      對圓形紅燈表示禁止通行，不得超越停止線或進入路口」
      ，道路交通標誌標線號誌設置規則第206 條第5 項第1 款
      定有明文。次按，關於「闖紅燈」之認定，於無繪設路口
      範圍者：以車輛無視於紅燈警示，而有穿越路口之企圖，
      其車身並已伸越停止線並足以妨害其他方向人（若有行人
      穿越道）、車通行者亦以闖紅燈論處；若僅車身伸越停止
      線則以不遵守標線指示視之，業經交通部於82年4 月22日
      以交路字第009811號函釋甚明。本件異議人遭舉發違規之
      地點設有紅綠燈號誌，異議人自應遵守號誌指示行車，其
      於前揭時間駕車行經違規地點時，燈光號誌顯示為圓形紅
      燈，而異議人所駕駛車輛車身已進入行人穿越道，亦有上
      開舉發照片可按，揆諸前開說明，異議人自不得通行超越
      停止線往前行駛，其所為屬「行經有燈光號誌管制之交岔
      路口闖紅燈」之違規行為，至為明確。再者，車輛必須在
      紅燈時，輾壓固定式電腦自動照相機之感應線圈，始會啟
      動相機拍照採證，此乃機器正常運作下必然之理，是故若
      本件有異議人所稱，該車輛於綠燈轉黃燈時暫停之情形，
      則以該機器運作之特性，當不會啟動相機拍照採證。且違
      規照片第一張右側代碼「R 」所示紅燈秒數為「51」，表
      示紅燈亮了5 秒1 後，上開違規車輛才通過感應線圈；第
      二張照片右側代碼「R 」所示紅燈秒數為「61」、代碼「
      V 」所示車速為「20」，顯示紅燈已亮6 秒1 後，違規車
      輛仍以時速20公里繼續通過該處，並非單純起步或越線，
      異議人未遵守紅燈號誌指示仍強行穿越路口，有礙其他方
      向之人、車通行，所駕駛車輛確有闖越紅燈之違規行為甚
      明，原處分機關依道路交通管理處罰條例第53條、第63條
      之規定，裁處異議人罰鍰2700元，並記違規點數3 點，於
      法核無違誤。異議人聲明異議，指摘原處分不當，為無理
      由，應予駁回。
四、據上論斷，應依道路交通案件處理辦法第19條，裁定如主文
    。
中    華    民    國    97    年    7     月    31    日
                  交通法庭  法  官  孫正華
上正本證明與原本無異。
如不服本裁定，應於裁定送達後5 日內向本院提出抗告狀。
                            書記官  葉潔如
中    華    民    國    97    年    7     月    31    日


司法院資訊處製作；財團法人民間司法改革基金會備份。
